臺灣板橋地方法院交通事件裁定　　　 100年度交聲字第3920號
原處分機關　交通部公路總局臺北區監理所
異　議　人
即受處分人　王勇杰原名王明仁.
上列異議人即受處分人因違反道路交通管理處罰條例案件，對於
交通部公路總局臺北區監理所民國100 年10月26日北監營裁字第
裁40-Z1B011918號處分聲明異議，本院裁定如下：
    主      文
異議駁回。
    理      由
一、原處分意旨略以：異議人即受處分人王勇杰於民國100 年9
    月2 日凌晨零時55分許，駕駛車牌號碼569-E6號營業一般小
    客車，行經國道2 號高速公路西向5.3 公里處，因有「汽車
    行駛高速公路速度超過規定最高速限（20公里以上未滿40公
    里）」之違規行為，經內政部警政署國道公路警察局第一警
    察隊員警當場舉發之。嗣異議人不服舉發，於應到案日期前
    提出申訴，經原處分機關調查結果，仍認違規事實明確，乃
    依道路交通管理處罰條例第33條第1 項第1 款、第63條第1
    項第1 款之規定（原處分漏引第1 款），於100 年10月26日
    以北監營裁字第裁40-Z1B011918號違反道路交通管理事件裁
    決書，對異議人裁處罰鍰新臺幣（下同）3,500 元，並記違
    規點數1 點在案。
二、本件聲明異議意旨略以：異議人於上開時間，行經國道2 號
    高速公路由東往西行駛，路寬為2 線道，行速可至110 公里
    ，然行至西向5.3 公里處，路寬增為4 線道，行速反降為10
    0 公里，其速限之降低不僅不合常理，且其間並無明顯的速
    限變換號誌，明顯違反行政程序法第8 條之原則。本路段為
    新增擴建之道路，速限90公里為舊時2 線道時所設，明顯不
    合時宜，又所設置警告及速限號誌位置偏右，並非兩側皆設
    ，今路已拓寬，駕駛人眼睛之餘光或視野之範圍很難達於右
    側，且若有大車併行時，根本看不到警示牌，又若於夜間用
    路，偏右加上無螢光號誌，所設之警示牌形同虛設。爰依法
    聲明異議，請求撤銷原處分云云。
三、按汽車行駛高速公路及快速公路，應依速限標誌指示，高速
    公路及快速公路交通管制規則第5 條第1 項前段已有明文。
    又按汽車行駛於高速公路、快速公路或設站管制之道路，不
    遵使用限制、禁止、行車管制及管理事項之管制規則，而有
    行車速度超過規定之最高速限或低於規定之最低速限者，處
    汽車駕駛人3,000 元以上6,000 元以下罰鍰，並予記違規點
    數1 點，道路交通管理處罰條例第33條第1 項第1 款、第63
    條第1 項第1 款分別定有明文。
四、經查：
（一）異議人即受處分人王勇杰於100 年9 月2 日凌晨零時55分
      許，駕駛車牌號碼569-E6號營業一般小客車，行經國道2
      號高速公路西向5.3 公里處，因行速115 公里，限速90公
      里，超速25公里之違規行為，經警以其有「汽車行駛高速
      公路速度超過規定最高速限（20公里以上未滿40公里）」
      之違規行為，當場攔停舉發等情，為異議人所不爭執，復
      有內政部警政署國道公路警察局第一警察隊100 年10月19
      日公警一交字第1000172771號函及內政部警政署國道公路
      警察局舉發違反道路交通管理事件通知單各1 份在卷可查
      ，應堪認定。
（二）異議人雖以前揭情詞置辯，然查：
   1、異議人雖辯稱該路段速限90公里，明顯不合時宜云云。然
      查，國道2 號高速公路東往西路段，並無異議人所稱最高
      速限原為110 公里，行至西向5.3 公里處，時速降為90公
      里之情形，業經本院函詢內政部警政署國道公路警察局第
      一警察隊查明屬實，有內政部警政署國道公路警察局第一
      警察隊100 年12月13日公警一交字第1000108085號函1 份
      在卷可查。則異議人此部分辯解情節，已屬無據。況按道
      路交通標誌、標線、號誌之設置，係主管機關基於整體交
      通考量所為之縝密規劃，目的係為維護社會大眾使用道路
      之秩序，並以確保人車通行之安全。且時速之限制本係主
      管之政府機關考量當地之交通狀況、車輛通行之方便及安
      全性等一切情形之後，依其職權所為之綜合判斷，本有依
      法裁量之餘地，除有違背法令或明顯矛盾、錯誤，洵非法
      院所得介入。用路人如認該交通標誌、標線及號誌設置不
      合理，固有循正當途徑，向主管機關申述反映，促其檢討
      改善，非任由民眾逐一審查交通標誌是否設置得當，而逕
      行決定不予遵守。本件主管機關依當地交通環境設置速限
      ，屬主管機關之裁量範圍，且無明顯不妥之處。倘用路權
      人恣意枉顧交通標誌、標線、號誌，交通秩序必無法維繫
      ，人車生命安全將無以確保。是異議人辯稱上開時速限制
      不合時宜云云，應不可採信，自無從解免其違規之責。
   2、再者，異議人辯稱：所設置警告及速限標誌位置偏右，並
      非兩側皆設，若於夜間用路，偏右加上無螢光號誌，所設
      之警示牌形同虛設云云。惟查，國道2 號高速公路西向5.
      3 公里處前方於8.3 公里、8.6 公里處設有速限90公里之
      標誌及前有測速照相之告示牌等情，有內政部警政署國道
      公路警察局第一警察隊100 年10月19日公警一交字第1000
      172771號函、100 年12月13日公警一交字第1000108085號
      函各1 份暨該處速限標誌及警示牌相片4 張附卷可稽。又
      自上開相片4 張觀之，該速限標誌及警示牌均經懸掛於標
      誌桿高處，各以白底紅邊黑字及黃底黑字，分明清楚標示
      所警示之內容，未受有他物遮掩或覆蓋，且夜間復有路燈
      照明，縱於深夜時分行經該路段，該標誌及警示牌仍明顯
      清晰。則上開速限標誌及警示牌之設置尚屬明顯，應為行
      經上開路段之駕駛所得注意，並可期待其等遵循。另按汽
      車行駛時，夜間應開亮頭燈，行經隧道、調撥車道應開亮
      頭燈，道路交通安全規則第109 條第1 款、第2 款規定甚
      明。另按標誌除另有規定外，得視需要採用反光材質或安
      裝照明設備；依反光材質製作之標誌不得影響標誌原圖案
      之形狀及顏色；照明設備一律用白色燈光，安裝於標誌牌
      之內部或上方或其他適當之位置，道路交通標誌標線號誌
      設置規則第19條亦有明文。從而，本件異議人夜間行經上
      開路段，本應開亮頭燈，當可注意懸掛於號誌桿高處上之
      上開速限標誌及警示牌，自不得僅因該路段路面拓寬即減
      免其注意義務。從而，異議人上開所辯，僅係卸責之詞，
      實無可採。
（三）綜上，異議人上開所辯之詞，均不足採。其於上開時、地
      ，有行車速度，超過規定之最高時速等情，應堪認定。
五、綜上所述，原處分機關依道路交通管理處罰條例第33條第1
    項第1 款、第63條第1 項第1 款規定，裁處異議人罰鍰3,50
    0 元，並記違規點數1 點，核無違誤。本件異議人之異議無
    理由，應予駁回。
六、據上論斷，應依道路交通事件處理辦法第18條，裁定如主文
    。
中    華    民    國   100    年    12    月    20    日
                  刑事第十三庭  法  官  謝梨敏
上列正本證明與原本無異。
如不服本裁定，應於裁定送達後五日內敘明抗告理由，向本院提
出抗告狀。
                                書記官  林怡君
中    華    民    國   100    年    12    月    20    日